【裁判字號】    95,交聲,42
【裁判日期】    950216
【裁判案由】    聲明異議
【裁判全文】
臺灣高雄地方法院刑事交通事件裁定      95年度交聲字第42號
原處分機關  交通部公路總局高雄區監理所
異  議  人
即受處分人  甲○○
上列異議人即受處分人因違反道路交通管理處罰條例案件，對於
交通部公路總局高雄區監理所94年12月28日所為之處分（原處分
：高監營字第裁80-B00000000號），聲明異議，本院裁定如下：
    主  文
原處分撤銷。
甲○○不罰。
    理  由
一、原處分機關係以異議人即受處分人甲○○，於民國（下同）
    94 年11 月8 日15時35分許，駕駛WDW —702 號輕型機車，
    沿高雄市○○路由東向西方向行駛至興安路之有燈光號誌管
    制之交岔路口闖紅燈，且經員警當場鳴笛攔停並示意停車受
    檢，甲○○拒絕停車受檢立即加速逃逸離去，因依道路交通
    管理處罰條例第53條第1 項、第60條第1 項之規定，裁處罰
    鍰新台幣（下同）4,800 元，並依道路交通管理處罰條例第
    63條第1 項之規定併計違規點數4 點。
二、經查：
  (一)依88年2 月3 日修正公布自90年1 月1 日施行之行政程序法
    第43條規定「行政機關為處分或其他行政行為，應斟酌全部
    陳述與調查事實及證據之結果，依論理及經驗法則判斷事實
    之真偽，並將其決定及理由告知當事人」，是認人民有無違
    反法律上義務，原則上仍應由行政處分機關負舉證責任，此
    與87年10月28日修正公布自89年7 月1 日施行之行政訴訟法
    第136 條亦規定準用民事訴訟法第277 條「當事人主張有利
    於己之事實者，就其事實有舉證之責任。但法律別有規定，
    或依其情形顯失公平者，不在此限。」之規定，益得其徵。
    又道路交通案件案件處理辦法第4 條第1 項規定「聲明異議
    案件之處理，除準用刑事訴訟法有關規定外，依本辦法之規
    定處理之。」，而刑事訴訟法第154 條第2 項亦規定「犯罪
    事實應依證據認定之，無證據不得認定犯罪事實」，綜合以
    上，行政處分機關就人民有無違反法律上義務之事實應先負
    舉證責任。至道路交通管理處罰條例第7 條之2之條文，並
    無「不需檢附相片佐證」之明文，否則舉發機關就違規案件
    均以逕行舉發而免除舉證責任，何必以攔截告發而負舉證責
    任，參諸前揭說明，無論舉發機關以何種方式舉發違規，均
    應由行政機關就違規事實先負舉證責任。
  (二)本件交通部公路總局高雄區監理站94年12月28日所為之處分
    係以原舉發之高雄市政府警察局交通警察大隊94年12月14日
    高市警交三字第0940023693號函示「查值勤員警於94年11月
    8 日15時35分許，見旨揭車輛沿同盟路（東向西）行駛至興
    安路口，違規闖紅燈，即當場鳴笛攔停，並示意停車受檢，
    惟違規人拒絕停車受檢立即加速逃逸離去，遂記明車號、車
    種，依法舉發」等詞為據，然就當時如何記明車種、車號，
    當時紀錄情形有無錯記之可能，對於依車種、車號查詢所知
    之機車所有人是否係受處分人等情均無說明或舉證，亦無任
    何足以證明異議人確有違規行為之照片或其他證據，單憑舉
    發員警之陳述為據，然以舉發員警係處分機關手足延伸之性
    質，已不足期待為不同於舉發意旨之陳述，且人之供述容易
    受環境影響而誤認記憶為真，此即需其他證據予以佐憑，況
    本件異議人係36歲之成年男子，此與高雄市政府警察局高市
    警交字第B00000000 號舉發違反道路交通管理事件通知單所
    載「性別：女；一名4 、50歲女子騎乘」之情形不符，而異
    議人亦確實提出94年11月8 日打卡紀錄，證明94年11月8 日
    7 時58分已打卡上班至17時下班，準此，本件交通異議事件
    並無證據得證明異議人確有如處分機關所指違規行為，參酌
    前揭說明，原處分機關既未盡舉證責任而遽予裁罰，尚有未
    洽，本件異議為有理由，原處分應予撤銷，另諭知異議人不
    罰。
三、據上論斷，應依道路交通案件處理辦法第20條，裁定如主文
中    華    民    國    95    年    2     月    16    日
                  交通法庭  法  官  楊智守
以上證明與原本無異。
如不服本裁定應於送達後5日內向本院提出抗告狀。
中    華    民    國    95    年    2     月    16    日
                            書記官  王美玲


司法院資訊處製作；財團法人民間司法改革基金會備份。
